【裁判字號】    89,上易,3361
【裁判日期】    891129
【裁判案由】    傷害等
【裁判全文】
臺灣高等法院刑事判決                          八十九年度上易字第三三六一號
    上  訴  人
    即  被  告  甲○○
    選任辯護人  廖正多
右上訴人因傷害等案件，不服臺灣板橋地方法院八十九年度易字第一五四八號，中華
民國八十九年六月八日第一審判決（起訴案號：臺灣板橋地方法院檢察署八十八年度
偵字第二二三九六號）提起上訴，本院判決如左：
    主  文
原判決關於甲○○傷害部分撤銷。
甲○○過失傷害人，處罰金參仟元，如易服勞役，以參佰元折算壹日。
    事  實
一、甲○○與原任職之臺北縣中和市○○路一九四巷四號和興塑膠股份有限公司（下
    稱和興公司）發生勞資糾紛，為公司解僱，心生不滿，於民國八十八年五月二十
    七日十時三十分許，前往上址和興公司營業所，未經同意強行取走乙○○所有記
    載甲○○缺失之行事曆得手，而妨害陸女行使權利（甲○○因而犯強制罪部分，
    業經原審判決有罪，經被告撤回上訴確定）。甲○○即準備駕駛車號Ｈ０－八八
    ０九號廂型車離去，然為乙○○趨前攔阻，甲○○應注意陸女攔在車前，行車將
    有致陸女受傷之危險，竟疏未注意，且並無不能注意之情事，仍開動車輛，乙○
    ○遂抓住甲○○車前雨刷，惟甲○○仍駕車徐行，致乙○○因雨刷斷裂而跌坐地
    上，受有兩側下肢挫傷之傷害，甲○○立即倒車駕車離開（陸惠珠因而犯毀損罪
    部分，經原審判決有罪確定）。
二、案經被害人乙○○訴由臺北縣警察局中和分局報請台灣板橋地方法院檢察署檢察
    官偵查起訴。
    理  由
一、訊據上訴人即被告甲○○固坦承於前開時地明知陸惠珠攔於車前，並攀住雨刷，
    仍駕車慢行，致陸女跌倒之事實，然否認過失傷害犯行，辯稱：是乙○○強行擋
    在伊車前拉扯雨刷，乙○○所受傷害是自己摔倒受傷云云。
二、經查：右開犯罪事實業經被害人乙○○於警、偵訊及歷審中指證歷歷，乙○○於
    警訊時指稱：「因甲○○．．．將我的行事曆拿走，當我追出去時，我雙手抓著
    車子雨刷，他將車往前開，我被拖行約五、六十公尺，便跌倒在車頭前，受傷後
    他便倒車離去等語」（見偵查卷第三頁反面）；於偵訊時陳稱：「：：他開廂型
    車，我因沒東西抓，才抓其雨刷，他將我拖行約五、六十公尺，我才摔下來」等
    語（見偵查卷第二十四頁反面）於原審庭訊中亦指稱：「我擋在他車前：：他就
    強行將車開走，我就掛在他車上，他車子還往前開了五、六十公尺，看我跌倒後
    ，他才倒車離開：：」等語（見原審卷第十四頁）。並在本院訊問時到庭結證：
    伊抓住雨刷，但被告仍繼續開車，致伊一面抓雨刷，一面小跑步往後退，並未懸
    空，雨刷抓斷跌倒後，發現小腿受傷等情屬實（見本院卷第二八頁正反面）。證
    人詹長達於偵訊時結證稱：「我知道甲○○走出來，乙○○跟著走出來，好像要
    跟他要東西，甲○○上車並欲將車開走，陸小姐要拿東西，不讓他開車：：我看
    到陸小姐擋在前面，陸小姐用手張開擋在前面，我趕快跑過去怕他被車撞到，我
    聽到陸小姐叫甲○○把東西拿下來還她，當時車子好像推著乙○○在走一樣，後
    來趕到公司外發現乙○○跌在地上，甲○○繞過而離開」等語（見偵查卷第三一
    頁反面），核與乙○○指訴相符，且乙○○因跌倒受有兩側下肢挫傷之傷害，有
    相片一張及祥安醫院甲種診斷證明書乙紙在卷足資佐證，被告甲○○辯稱：是乙
    ○○強行擋在伊車前拉扯雨刷，乙○○所受傷害是自己摔倒受傷云云，不足採信
    ，本件事證明確，被告犯行均堪認定。
三、查被告開動汽車之目的是為離去，因陸惠珠攔於車前而緩緩前進，核其行為，尚
    難遽認有傷害陸女之故意，本院質之陸惠珠，陸女亦供稱難以確認被告開車前行
    ，有故意撞傷陸女之情形。惟被告開車雖為離開，但被害人陸女為攔其去路阻擋
    在車前並攀住雨刷，被告開動汽車，陸女將有受傷之可能，被告取得陸女行事曆
    ，為離開而疏未注意，致陸女受傷，且查無不能注意之情事，仍應負過失之責。
    核被告甲○○所為係犯刑法第二百八十四條第一項過失傷害罪。公訴意旨指被告
    涉犯刑法第二百七十七條第一項傷害罪罪嫌，尚有未洽，惟起訴事實相同，爰依
    刑事訴訟法第三百條規定，變更起訴法條。另公訴意旨略稱：被告甲○○準備駕
    廂型車離去，然為乙○○所攔阻，甲○○竟基於傷害之犯意，強行開動車輛，致
    乙○○不及閃避，懸掛在車前雨刷上，精神受有莫大恐懼，嗣車輛行進至公司外
    甲○○始停車，乙○○因雨刷斷裂而跌下，受有兩側下肢挫傷之傷害等語，指李
    蕙珠尚受有所謂精神莫大恐懼之傷害。惟刑法第二百七十七條第一項傷害罪所稱
    傷害人之身體、健康，係指傷害人之生理有形組織及身體與精神之正常健全狀態
    ，且須發生生理及心理機能障礙或外形變異等具體結果。本件公訴人係以情況證
    據指稱乙○○受有精神莫大恐懼，至於乙○○所謂恐懼情狀在客觀上是否確達精
    神機能發生具體障礙之程度，則乏積極佐證足以明暸，本院認此部分犯罪情形不
    能證明，起訴事實應予更正。
四、原審予以論罪科刑，固非無見。惟查：被告係犯刑法第二百八十四條第一項之過
    失傷害罪，如前而述，原審以刑法第二百七十七條第一項之傷害罪論處，即有未
    洽。被告上訴仍執陳詞，否認犯罪，雖非可採，然原判決既有上開可議之處，即
    屬無可維持，自應由本院將原判決撤銷，並自為判決。爰審酌被告之品行、素行
    、智識程度、犯罪之動機、目的、手段、與被害人平日之關係，過失情節、所生
    危害，被告犯罪後之態度及在本院審理中已與被害人和解，經被害人表示不予追
    究等一切情狀，量處如主文第二項所示之刑，並諭知易服勞役之折算標準。
據上論斷，應依刑事訴訟法第三百六十九條第一項前段、第三百六十四條、第二百九
十九條第一項前段、刑法第二百八十四條第一項、第四十二條第二項、罰金罰鍰提高
標準條例第一條前段、第二條，判決如主文。
本案經檢察官林占青到庭執行職務。
中      華      民      國      八十九      年      十一    月    廿九  日
                              臺灣高等法院刑事第九庭
                                  審判長法  官  李  文  成
                                        法  官  官  有  明
                                        法  官  何  菁  莪
右正本證明與原本無異。
不得上訴。
                                        書記官  吳  瑞  英
中      華      民      國      八十九      年      十一    月    三十  日
附錄：本案論罪科刑法條全文
刑法第二百八十四條第一項
因過失傷害人者，處六月以下有期徒刑、拘役或五百元以下罰金。致重傷者，處一年
以下有期徒刑、拘役或五百元下罰金。
從事業務之人，因業務之過失傷害人者，處一年以下有期徒刑、拘役或一千元以下罰
金。致重傷者，處三年以下有期徒刑、拘役或二千元以下罰金。


司法院資訊處製作；財團法人民間司法改革基金會備份。
